臺灣板橋地方法院刑事判決　　　　　　　 96年度訴字第587號
公　訴　人　臺灣板橋地方法院檢察署檢察官
被　　　告　甲○○
上列被告因違反毒品危害防制條例案件，經檢察官提起公訴（九
十五年度毒偵字第七九四六號），及移送併辦（九十五年度毒偵
字第八二四三號），被告於準備程序中對被訴事實為認罪之陳述
，本院合議庭裁定由受命法官獨任行簡式審判程序，判決如下：
    主  文
甲○○施用第一級毒品，處有期徒刑壹年。
    事  實
一、甲○○曾因施用毒品案件，經本院以九十五年度毒聲字第一
    三二二號裁定送觀察勒戒，認無繼續施用毒品傾向，於民國
    九十五年八月十六日觀察勒戒執行完畢釋放，由臺灣板橋地
    方法院檢察署檢察官於九十五年八月二十八日以九十五年度
    毒偵字第四六八二號為不起訴處分確定。復因竊盜案件，經
    本院以九十五年度簡上字第二一五號判決判處有期徒刑八月
    確定，現於臺灣臺北監獄臺北分監執行（不構成累犯）。明
    知海洛因經毒品危害防制條例列為第一級毒品，不得施用、
    持有，竟基於施用第一級毒品之犯意，自九十五年十一月十
    九日起至同年十二月四日止，在臺北縣新莊市○○路友人住
    處、臺北縣三重市○○街六三巷十號三樓內，將海洛因摻入
    香菸內，點燃香菸，吸食煙霧，施用第一級毒品多次，嗣先
    於同年十一月十九日二十時三十五分許在臺北縣三重市○○
    路○段一七○巷口為警查獲，扣得注射針筒一支。後於同年
    十二月五日十六時三十分許在臺北縣三重市○○街六三巷十
    號三樓友人住處為警查獲，扣得注射針筒一支。
二、案經臺北縣政府警察局三重分局報請臺灣板橋地方法院檢察
    署檢察官偵查起訴。
    理  由
一、訊據被告甲○○對於施用第一級毒品之犯行坦承不諱，其為
    警查獲採集之尿液送驗結果，均呈海洛因代謝物嗎啡陽性反
    應，有臺灣檢驗科技股份有限公司九十五年十一月二十九日
    、九十五年十二月二十一日濫用藥物尿液檢驗報告各一紙可
    憑，被告自白核與事實相符，堪信為真實。被告曾因施用毒
    品案件，經本院以九十五年度毒聲字第一三二二號裁定送觀
    察勒戒，認無繼續施用毒品傾向，於九十五年八月十六日觀
    察勒戒執行完畢釋放，由臺灣板橋地方法院檢察署檢察官於
    九十五年八月二十八日以九十五年度毒偵字第四六八二號不
    起訴處分確定，有臺灣高等法院被告前案紀錄表一份可稽。
    被告於觀察勒戒執行完畢釋放後五年內再犯本件施用毒品犯
    行洵堪認定。
二、按海洛因經毒品危害防制條例列為第一級毒品，不得施用、
    持有，核被告甲○○所為，係犯毒品危害防制條例第十條第
    一項之施用第一級毒品罪。又按刑事法若干犯罪行為態樣，
    本質上原具有反覆、延續實行之特徵，立法時既予特別歸類
    ，定為犯罪構成要件之行為要素，則行為人基於概括之犯意
    ，在密切接近之一定時、地持續實行之複次行為，倘依社會
    通念，於客觀上認為符合一個反覆、延續性之行為觀念者，
    於刑法評價上，即應僅成立一罪。學理上所稱「集合犯」之
    職業性、營業性或收集性等具有重複特質之犯罪均屬之，例
    如經營、從事業務、收集、販賣、製造、散布等行為概念者
    是（最高法院九十五年度臺上字第一○七九號判決要旨參照
    ）。亦即立法者針對特定刑罰規範之構成要件，已預設其本
    身係持續實行之複次行為，具備反覆、延續之行為特徵，故
    將之總括或擬制成一個構成要件之「集合犯」行為，因刑法
    評價上為構成要件之行為單數，應僅成立一罪。而查毒品因
    具有成癮性、濫用性（此觀乎毒品危害防制條例第二條之規
    定自明），立法實務首重以刑事處遇方式戒斷行為人毒癮，
    若無法收其實效，始依法追訴處罰（此觀乎毒品危害防制條
    例第二十條、第二十三條之規定即明），故施用毒品本身具
    備反覆、延續之行為特徵，持續多次施用毒品始為此類犯罪
    之典型或常態，於刑法評價上，施用毒品應僅成立集合犯一
    罪（最高法院九十六年度台上字第一三二一號判決、學者林
    鈺雄著「跨連新舊法之施用毒品行為—兼論行為單數與集合
    犯、接續犯概念之比較」，刊於九十五年七月本土法學雜誌
    第八四期第一四一頁以下，亦採相同之見解。）。準此，有
    關行為人多次施用毒品之犯罪，實務前均依修正前刑法第五
    十六條連續犯之規定論以一罪，並加重其刑，惟因上開刑法
    第五十六條連續犯規定，業經修正刪除，並自九十五年七月
    一日施行，其中修正理由說明四並載明「至連續犯之規定廢
    除後，對於部分習慣犯，例如竊盜、吸毒等犯罪，是否會因
    適用數罪併罰而使刑罰過重產生不合理之現象一節，在實務
    運用上應可參考德、日等國之經驗，委由學界及實務以補充
    解釋之方式，發展接續犯之概念，對於合乎接續犯或包括的
    一罪之情形，認為構成單一之犯罪，以限縮數罪併罰之範圍
    ，用以解決上述問題」等語，是本院基於前述施用毒品構成
    要件之反覆實行特徵，並考量連續犯規定業經刪除之法律實
    然面暨修正刪除之立法理由，認為行為人如基於反覆實行之
    犯意，反覆實行施用毒品之犯行，應僅成立集合犯一罪。被
    告多次持有海洛因後，進而施用，其多次持有海洛因行為應
    被其施用之行為所吸收，不另論罪。又公訴人起訴事實雖未
    敘及被告上開除九十五年十一月十九日以外之犯行（即包含
    移送併辦之九十五年度毒偵字第八二四三號），惟該等事實
    與公訴人起訴之犯罪事實具包括一罪之關係，應為起訴效力
    所及，自在本院所得審理之範圍，併此敘明。爰審酌被告經
    觀察勒戒後仍再犯相同罪行，顯見意志不堅，惟念其犯罪係
    戕害自身，尚未害及他人，所犯情節非重，及犯罪後承認犯
    行，態度良好等一切情狀，量處如主文所示之刑。扣案注射
    針筒二支，被告否認為其所有，無證據證明為被告所有供施
    用第一級毒品之物，不予宣告沒收。
三、末按除被告所犯為死刑、無期徒刑、最輕本刑為三年以上有
    期徒刑之罪或高等法院管轄第一審案件者外，於前條第一項
    程序進行中，被告先就被訴事實為有罪之陳述時，審判長得
    告知被告簡式審判程序之旨，並聽取當事人、代理人、辯護
    人及輔佐人之意見後，裁定進行簡式審判程序，刑事訴訟法
    第二百七十三條之一第一項定有明文。查本件被告所犯之罪
    ，法定本刑非最輕本刑為三年以上有期徒刑之罪，且被告就
    被訴事實為有罪之陳述，經告知被告簡式審判程序之旨，被
    告及公訴人對於本件改依簡式審判程序審理亦均表示無意見
    ，是本院即依前揭刑事訴訟法規定，裁定本件進行簡式審判
    程序，附此敘明。
據上論斷，應依刑事訴訟法第二百七十三條之一第一項、第二百
九十九條第一項前段，毒品危害防制條例第十條第一項，判決如
主文。
本案經檢察官黃佳權到庭執行職務。
中　　華　　民　　國　　96　　年　　3 　　月　　26　　日
                  刑事第九庭    法　官  絲鈺雲
以上正本證明與原本無異
如不服本判決應於送達後10日內向本院提出上訴狀
                                書記官　蔡美如
中　　華　　民　　國　　96　　年　　3 　　月　　27　　日
附錄本案論罪科刑法條全文：
毒品危害防制條例第十條
施用第一級毒品者，處六月以上五年以下有期徒刑。
施用第二級毒品者，處三年以下有期徒刑。
